【裁判字號】    89,上易,8
【裁判日期】    890202
【裁判案由】    賭博
【裁判全文】
臺灣高等法院刑事判決                                八十九年度上易字第八號
    上  訴  人  臺灣新竹地方法院檢察署檢察官
    被      告  庚○○
                甲○○
                辛○○
                乙○○
                丙○○
                戊○○
                丁○○
                己○○
右上訴人因被告等賭博案件，不服臺灣新竹地方法院八十七年度易字第八一八號，中
華民國八十八年七月二十一日第一審判決（起訴案號：臺灣新竹地方法院檢察署八十
七年度偵字第二四五六號及移送併辦八十七年度偵字第七一○二號），提起上訴，本
院判決如左：
    主  文
上訴駁回。
    理  由
一、本案經本院審理結果，認第一審判決以不能證明被告等犯罪，而為無罪之諭知。
    經核並無不當，應予維持，並引用第一審判決書記載之證據及理由（如附件）。
二、公訴人上訴意旨以：被告戊○○於警訊中供稱：「可以累積之積分，向店方回兌
    現金，也就是說，若剩一千分，即可向店方兌換一千元現金。」「我與友人乙○○一同至該遊樂場賭打電玩，乙○○打了約二十分鐘，即嬴了一萬分，即請店方
    幫他洗分，換取積分卡，隨即向櫃台人員兌換了二竹元現金。」「連被查獲這次
    共二次，第一次是今日上午六時許，一樣是打彈珠，打了三千元，直八點離開，
    累積有共千分，向店方兌換六千元現金，嬴了三千元。」被告丁○○於原審法院
    亦稱：「他們是先看人，認識的人才可以換，我一是位叫吳俊生的朋友介紹我去
    ，因吳俊生與裏面的人熟，故我可以換。」顯見被告庚○○經營之電動遊樂場確
    有兌換現金之賭博行為。再刑法上所定賭博財物之所謂「財物」，應採廣義說，
    亦即除金錢及具有經濟價值之動產、不動產外，併包括各種財產上利益於內，例
    如租賃權、債權等皆是。本件被告庚○○所擺設之電動賭博機具，以一比五之方
    式開分數與機具押注對賭，押中可得不等倍數分數，再以機具上之分數兌換在客
    觀上具有財產價值之積分卡，供日後得持以赴該遊樂場之債權憑證，並可自由轉
    讓，自屬刑法上所稱之「財物」。又任何犯罪行為均應經過構成要件該當性、違
    法性、有責性三個層次之檢視，刑法第二百六十六條第一項但書「以供人暫時娛
    樂之物為賭者，不在此限」，係犯罪構成要件之除外規定，即如符合以暫時供人
    娛樂之物為賭者，即屬阻卻構成要件（即構成要件不該當）。然此一阻卻構成要
    件仍有一定之標準，超越標準者，仍應有構成要件該當性。本件被告庚○○擺設
    賭博性電動玩具達三十九台（均含ＩＣ板），同時僱用被告甲○○、辛○○分別
    擔任現場經理及遊樂場之開分員，每月支薪三萬元、二萬七千元，因圖牟利或啟
    他人僥倖之心，情節嚴重，所侵害法益已具有實質違法性，應構成刑法第二百六
    十七條之常業賭博罪及第二百六十八條之意圖營利聚眾賭博罪。被告乙○○、丙○○、丁○○、己○○於八十七年四月十八日，在被告庚○○所經營之上開遊樂
    場，與電動玩具賭博財物，自應構成刑法第二百六十六條第一項之賭博罪等語。
    原判決未審酌及此，自有未當。
三、惟查：被告戊○○、乙○○於警訊中供稱得以積分卡兌換現金，顯有瑕庛，並與
    事實不符，不得為被告等賭博罪行之事證，業經原審查明無訛，並詳載理由依據
    。公訴人上訴，猶以被告戊○○、乙○○警訊中供述，指稱被告庚○○等犯有賭
    博罪行，顯無可採。再被告丁○○於原審法院八十七年七月二十九日調查時固曾
    供稱：「他們是先看人，認識的人才可以換，我一是位叫吳俊生的朋友介紹我去
    ，因吳俊失與裏面的人熟，故我可以換。」然於同日調查時亦稱：「我聽說而已
    ，實際上並沒有換過錢。」則丁○○既僅係聽聞之詞，自不得為被告等犯罪之證
    據。又被告庚○○經營之電動機具遊樂場雖係以一比五之方式開分數與機具押注
    ，押中可得不等倍數之分數，再以機具上之分數兌換積分卡，供當場或日後持以
    再行使用。按該遊樂場之積分卡客觀上固有一定之財產價值，然該積分卡既僅係
    得於遊樂場把玩電動機具，不能兌換任何財物。則前去上開電動遊樂場把玩之人
    ，無論嬴得多少積分卡，最終亦僅能以積分卡再於該電動遊樂場把玩電動機具而
    已，並無增加任何財物。顯見積分卡所具備之財產價值僅係「得把玩電動機具」
    ，自屬暫供人誤樂之財物無疑。公訴人上訴，以該積分卡具財產價值，認被告等
    應構成賭博罪行，要無可採。足見公訴人上訴，猶指被告等犯罪，為無理由，應
    予駁回。
四、被告甲○○、戊○○、丙○○、乙○○經合法傳喚，無正當理由不到庭，爰不待
    其陳述，逕行判決。
據上論斷，應依刑事訴訟法第三百七十三條、第三百六十八條、第三百七十一條，判
決如主文。
本案經檢察官李金定到庭執行職務。
中       華       民       國    八十九     年     二     月     二     日
                            臺灣高等法院刑事第十四庭
                                審判長法  官  陳  祐  輔
                                      法  官  蔡  國  在
                                      法  官  陳  國  文
右正本證明與原本無異。
                                      書記官  王  柏  敦
中       華       民       國    八十九     年     二     月     十     日
附件
臺灣新竹地方法院刑事判決                          八十七年度易字第八一八號
    公  訴  人  臺灣新竹地方法院檢察署檢察官
    被      告  庚○○  男三十八歲（民國○○○年○月○○日生）
                        住新竹市○○路二一八巷十六弄四號
                        居新竹市○○路○段四三九巷九之二號四樓
                        身分證統一編號：Ｊ一二二一七號
    被      告  甲○○  男三十二歲（民國○○○年○月○日生）
                        住新竹市○○路○段三二三巷四五弄四號
                        身分證統一編號：Ｊ一二四二六七號
    被      告  辛○○  女二十五歲（民國○○○年○月○日生）
                        住新竹市○○路○段二八四巷三弄十三號
                        身分證統一編號：Ｊ二二二四一七四號
    被      告  乙○○  男三十一歲（民國○○○年○月○○○日生）
                        住新竹市○○街一一一巷六弄十二號
                        身分證統一編號：Ｊ一二三四八八四號
    被      告  丙○○  男三十一歲（民國○○○年○月○○○日生）
                        住台南市○○街○段一一五號一樓
                        身分證統一編號：Ｚ000000000號
    被      告  丁○○  男二十三歲（民國○○○年○月○○日生）
                        住新竹市○○路四三一巷三四弄二七號
                        （另案在押於臺灣新竹看守所）
                        身分證統一編號：Ｊ一二四三三四四二號
右列被告因賭博案件，經檢察官提起公訴（八十七年度偵字第二四五六號）及移送併
辦（八十七年度偵字第七一Ｏ二號），本院判決如左：
    主  文
蔣凌宵、甲○○、辛○○、乙○○、丙○○、丁○○均無罪。
    理  由
一、公訴意旨略以：被告蔣凌宵自八十七年三月十二日起，在新竹市○○路二四Ｏ號
    之公眾得出入之場所，經營金華遊樂場，設置電動賭博器具雪人十台、幸運七星
    十台、水果盤九台及魔術方塊五台、彈珠五台，與不特定之人賭博財物，並自八
    十七年三月十二日開幕起，與甲○○、辛○○基於以賭博為常業之共同犯意，僱
    用甲○○擔任現場經理及櫃檯管理，辛○○擔任開分員，甲○○每月薪水新台幣
    （下同）三萬元，辛○○每月薪水二萬七千元，其睹法為如把玩雪人機檯、幸運
    七星及彈珠檯以一元開一分、魔術方塊、水果盤以一元開五分比例開分，押中可
    得不等倍數分數，賭客不玩時，可將所得分數拿積分卡，再以相同比例兌換成現
    金，嗣於八十七年四月十八日上午十一時三十分許，乙○○於上開處所，把玩魔
    術方塊，戊○○在上開處所，把玩彈珠檯水果盤賭博財物，為警當場查獲，並扣
    得電動賭博賭具雪人十台、幸運七星十台、水果盤九台及魔術方塊五台、彈珠五
    台，現金七千零二十元及蔣凌宵所有積分卡一百零三張、保留券九十八張，故認
    被告蔣凌宵、甲○○及辛○○涉犯刑法第二百六十七條常業賭博罪，被告乙○○
    及戊○○涉犯刑法第二百六十六條第一項前段賭博罪等語。
二、訊據被告蔣凌宵坦承自上開時地起，經營金華遊樂場，但否認可以兌換現金，而
    被告甲○○及辛○○坦承受僱蔣凌宵，但否認賭博犯行，均一致辯稱：是客人不
    玩時，可將剩餘分數換成積分卡，下次再來玩，不可兌換現金，當日被告丁○○
    於查獲根本不在場，被告乙○○及丁○○根本是陷害等語，另被告丙○○及己○○則自警訊時起即供稱：不可兌換現金等語，而被告乙○○、戊○○於本院調查
    時亦供稱：去玩時未兌換現金，是在該處等丁○○，因警員提示丁○○筆錄表示
    可換現金，彼等就依照丁○○所述製作筆錄，事實上，並未曾兌換現金等語，而
    被告丁○○於本院審理時供稱：伊當時是安非他命案被查獲抓到警局，因警員與
    被告蔣凌宵所恩怨，要伊指述該遊樂場可以兌換現，伊就如此指述，事實上伊未
    曾在該處兌換現金等語，經查：查獲當場僅被告乙○○、己○○、戊○○及丙○○等人在場，被告丁○○並不在現場，此有警察局刑案偵查卷宗表皮所載嫌疑人
    無被告丁○○姓名即可知，況查獲時在場警員陸世雄及謝日松亦結證稱：被告丁○○於查獲前一日因安非他命案被抓，故查獲本案時，丁○○根本不在場等語，
    顯見被告丁○○所述其不在場一詞，尚屬可信，既然被告丁○○係因安非他命案
    被抓至警局，豈可能自己主動提及何時在何地賭博之犯罪行為，此顯與常情不符
    ，故被告丁○○辯稱：是警員要伊如此指述才去申請搜索票一詞，尚屬可採，況
    被告甲○○於警訊時供稱：水果盤是以一元開十分比例開分，而被告丁○○於警
    訊時筆錄卻指稱水果盤是以一元開五分比例開分，此顯與現場工作人員所述不同
    ，是被告丁○○於警訊時供稱可以兌換現金一詞，因對兌換比例均陳述錯誤，顯
    不足採，而被告戊○○為丁○○之弟，乙○○為戊○○之友人，是彼等二人因見
    其兄丁○○筆錄而跟隨其兄指述可以兌換現金一詞，亦合常情，況當時與被告丁○○無任何關係之被告丙○○與己○○均一致供述不可兌換現金，是在場把玩電
    動玩具者就可否兌換現金一事供述已不一致，又現場扣得積分卡、保留券，並不
    能證明可以兌換現金，反而可為僅能保留積分再玩之佐證，綜上所述，本案查獲
    經過與常情不符，且指述可以兌換現金之賭客均是與丁○○有關之人士，而丁○○是因安非他命被抓，並非因本案被抓，顯見被告丁○○於本院審理時所述，當
    可採信，此外本院查無任何證據足以證明被告等人有賭博犯行，爰均為無罪判決
    之諭知。
三、被告乙○○及丙○○受合法傳喚無正當理由而未到庭，因本院認本案應判決無罪
    ，爰不待其陳述，逕行判決。
四、再台灣新竹地方法院檢察署檢察官移送併辦之八十七年偵字第七一Ｏ二號被告蔣
    凌宵受僱於馮進財在新竹市○○路二七九號二樓灌籃高手遊藝場工作，涉犯刑法
    第二百六十七條常業賭博罪部分，因本案判決無罪，自無連續犯裁判上一罪關係
    ，爰退回台灣新竹地方法院檢察署由檢察官另行偵辦，特此敘明。
據上論斷，依刑事訴訟法第三百零一條第一項、第三百零六條判決如主文。
本案經檢察官許麗美到庭執行職務。
中      華      民      國     八十八     年     七     月    二十一    日
                                臺灣新竹地方法院刑事第一庭
                                    法  官  劉  慧  芬
右正本證明與原本無異。
如不服本判決，應於送達後十日內向本院提出上訴狀（應附繕本），上訴於台灣高等
法院。
                                    書記官  曾  秀  貞
中      華      民      國     八十八     年     七     月    二十一    日


司法院資訊處製作；財團法人民間司法改革基金會備份。
